臺灣高等法院臺中分院刑事判決
110年度侵上訴字第46號

上  訴  人  臺灣臺中地方檢察署檢察官
上  訴  人  
即  被  告  林庭立


選任辯護人  王志文律師（法扶律師）
上列上訴人等因被告妨害性自主罪案件，不服臺灣臺中地方法院
109年度侵訴字第45號中華民國110年2月3日第一審判決（起訴案
號：臺灣臺中地方檢察署108年度偵字第25089號），提起上訴，
本院判決如下：
    主  文
原判決撤銷。
丙○○對於十四歲以上未滿十六歲之女子為猥褻之行為，共貳罪，
各處有期徒刑伍月，如易科罰金，均以新臺幣壹仟元折算壹日；
應執行有期徒刑捌月，如易科罰金，以新臺幣壹仟元折算壹日。
    事  實
一、丙○○與卷內代號AB000-A108269（真實姓名、年籍詳卷，民
    國00年0月生，案發時為14歲以上未滿16歲之女子，下稱甲 
    ）之母代號AB000-A108269B（真實姓名、年籍詳卷，下稱乙
     ）前為同事關係，乙 因丙○○與自己之兒子年紀相仿，且住
    處離工作地點路程較遠，遂好心自106年7、8月間起，提供
    其當時位在臺中市太平區民族路（完整地址詳卷）住處中多
    餘之房間與丙○○免費居住，平時更幫助丙○○清洗衣物及張羅
    早、晚餐，丙○○亦因與甲 、乙 同住一起，共同生活，而知
    悉甲 之年齡，且與甲 間具有家庭暴力防治法第3條第2款之
    家庭成員關係。丙○○竟分別基於對14歲以上未滿16歲之女子
    為猥褻行為之犯意，先後於107年8月中旬某日22時至23時許
    之間，及翌日起至8月27日間某日22時至23時許之間，均在
    上址房屋中，與甲 共同進入其房間後關起房門，並將手伸
    進甲 之內衣裡撫摸胸部，再伸手至甲 之內褲中，以手指撫
    摸甲 之陰部（尚無足夠證據證明手指已侵入陰道內），共
    計2次。惟甲 因畏懼乙 平日之嚴格管教，而未將丙○○之該
    等行為告知乙 ，嗣於108年6月間甲 高中一年級下學期時，
    因家庭因素接受心理追蹤輔導，始向實習心理師趙○○透露遭
    丙○○猥褻之事，經通報後查悉上情。
二、案經甲 、乙 訴由臺中市政府警察局婦幼警察隊報請臺灣臺
    中地方檢察署檢察官偵查起訴。
    理  由
一、程序部分：
  ㈠按性侵害犯罪防治法所稱性侵害犯罪，係指觸犯刑法第221條
    至第227條、第228條、第229條、第332條第2項第2款、第33
    4條第2款、第348條第2項第1款及其特別法之罪；又因職務
    或業務知悉或持有性侵害被害人姓名、出生年月日、住居所
    及其他足資識別其身分之資料者，除法律另有規定外，應予
    保密；警察人員必要時應採取保護被害人之安全措施；行政
    機關、司法機關及軍法機關所製作必須公示之文書，不得揭
    露被害人之姓名、出生年月日、住居所及其他足資識別被害
    人身分之資訊，性侵害犯罪防治法第2條第1項、第12條定有
    明文。又同法第12條及第13條第1項所定其他足資識別被害
    人身分之資訊，包括被害人照片或影像、聲音、住址、親屬
    姓名或其關係、就讀學校與班級或工作場所等個人基本資料
    ，性侵害犯罪防治法施行細則第6條，亦定有明文，依前揭
    規定，故本件判決關於告訴人甲 及其母親乙 、甲 就讀高
    中之實習心理師等人之姓名、年籍、住處及學校名稱，均有
    揭露足以識別甲 身分資訊之虞，爰依上開規定不予記載，
    而以代號為之或遮掩之，先予敘明。
  ㈡證據能力部分：
　⒈按被告以外之人於審判外之言詞或書面陳述，除法律有規定
    者外，不得作為證據，刑事訴訟法第159條第1項定有明文。
    經查，本案被告丙○○與其辯護人於準備程序中爭執證人即告
    訴人甲 及乙 於警詢時陳述之證據能力（見本院卷第83頁）
    ，是證人甲 及乙 於警詢時之陳述，因屬被告丙○○以外之人
    於審判外之言詞陳述，經查尚無刑事訴訟法第159條之3所定
    之例外情形，依上開規定，證人甲 及乙 於警詢時之陳述，
    應無證據能力。　
  ⒉被告以外之人於審判外之陳述，雖不符刑事訴訟法第159條之
    1至第159條之4之規定，而經當事人於審判程序同意作為證
    據，法院審酌該言詞陳述或書面陳述作成時之情況，認為適
    當者，亦得為證據；當事人、代理人或辯護人於法院調查證
    據時，知有同法第159條第1項不得為證據之情形，而未於言
    詞辯論終結前聲明異議者，視為有前項之同意，刑事訴訟法
    第159條之5亦有明文，而該條規定之立法意旨，在於確認當
    事人對於傳聞證據有處分權，得放棄反對詰問權，同意或擬
    制同意傳聞證據可作為證據，屬於證據傳聞性之解除行為，
    如法院認為適當，不論該傳聞證據是否具備刑事訴訟法第15
    9條之1至第159條之4所定情形，均容許作為證據，不以未具
    備刑事訴訟法第159條之1至第159條之4所定情形為前提（最
    高法院104年度第3次刑事庭會議決議參照）。經查，本院下
    列所引用之供述證據，除前揭所論述者外，檢察官、被告丙
    ○○及其辯護人於本院準備程序中均表示同意有證據能力（本
    院卷第83頁），且迄至本院言詞辯論終結前，亦均未聲明異
    議，可認均同意作為本案證據，本院審酌該等證據之取得過
    程並無瑕疵，與本案待證事實間復具有相當之關聯性，以之
    為本案證據尚無不當，認為得為本案之證據，是依刑事訴訟
    法第159條之5之規定，均有證據能力。
  ⒊又傳聞法則乃對於被告以外之人於審判外之言詞或書面陳述
    而為規範。本案判決以下引用之非供述證據，固無刑事訴訟
    法第159條第1項規定傳聞法則之適用，然經本院於審理時依
    法踐行調查證據程序，與本案待證事實具有自然之關聯性，
    且無證據證明係公務員違法取得之物，依法自得作為證據。
二、認定事實所憑之證據及理由：　
  ㈠上開事實業據被告丙○○於本院準備程序及審理時坦承不諱（
    詳參本院卷第83、202、208、209頁），核與證人即告訴人
    甲 於偵查及原審審理時指訴之被害情節相符（詳參偵查卷
    第49至55頁、原審卷第205至236頁），並有證人即曾為甲 
    學校之實習心理師趙○○於原審證述甲 之情緒反應之情況證
    據（原審卷第278至283頁）；復有臺中市立○○學校109年4月
    13日中家輔字第1090002925號函暨檢附被害人甲 之輔導紀
    錄，及臺中市家庭暴力及性侵害防治中心109年4月17日家防
    護字第1090006092號函及檢附被害人甲 之個案處遇摘要報
    告(見原審密封袋)等補強證據得以佐證甲 指證之憑信性，
    上開犯罪事實，應堪認定。
  ㈡綜上所陳，本案前揭事證已臻明確，被告對於14歲以上未滿1
    6歲之女子為猥褻行為之犯行洵堪認定，應予依法論科。
三、論罪科刑：
  ㈠按所謂「猥褻」，係指性交以外足以興奮或滿足性慾之一切
    色情行為而言，凡在客觀上足以誘起他人性慾，在主觀上足
    以滿足自己性慾者，均屬之。本件被告上開行為時，甲 僅
    為為14歲以上未滿16歲之女子，被告將手伸進甲 之內衣裡
    撫摸甲 胸部，再伸手至甲 之內褲中，用手指撫摸甲 之陰
    部，以此猥褻方式滿足自己之性慾，揆諸前揭說明，應已符
    合刑法第227條第4項對於14歲以上未滿16歲之女子為猥褻行
    為罪之構成要件。是核被告丙○○所為，係犯刑法第227條第4
    項之對於14歲以上未滿16歲之女子為猥褻行為罪。
　㈡又被告所犯上開2次對於14歲以上未滿16歲之女子為猥褻行為
    罪，時間先後不同，犯意各別、行為有異，應予分論併罰。
四、不另為無罪諭知部分
  ㈠公訴意旨另略以：被告丙○○知悉本件案發時，告訴人甲 已滿
    14歲而未滿18歲，竟基於成年人故意對少年強制性交之犯意
    ：先於107年8月中旬某日22時至23時許之間，在上址房屋中
    ，籍故將甲 叫進其房間後關起房門，利用其體型優勢將甲 
    壓制在床上，使甲 無法抗拒後，違反甲 之意願強行將手伸
    進甲 之內衣裡撫摸胸部，再伸手至甲 之內褲中，並以1支
    手指插入甲 之陰道為進出動作而為性交；復於前開日期至8
    月27日間某日22時至23時許之間，又再次籍故將甲 叫至房
    間內關上房門，以相同之方式壓制甲 使之無法抗拒後，違
    反甲 之意願強行將手伸進甲 內衣裡撫摸胸部，再伸手至甲
     之內褲中，並以1支手指插入甲 之陰道為進出動作而為性
    交。被告即以上開方式對甲 強制性交得逞2次，甲 則因畏
    懼乙 平日之嚴格管教，而隱忍未將被告之犯行告知乙 ，嗣
    於108年5、6月間甲 高中一年級下學期時，因其他因素接受
    心理追蹤輔導，與心理師聊及兩性交往話題時透露丙○○上開
    犯行，經通報後始查悉上情。因認被告另涉犯兒童及少年福
    利與權益保障法第112條第1項前段、刑法第221條第1項之成
    年人故意對少年犯強制性交罪嫌云云。
  ㈡按犯罪事實應依證據認定之，無證據不得認定其犯罪事實；
    不能證明被告犯罪者，應諭知無罪之判決，刑事訴訟法第15
    4條第2項、第301條第1項前段分別定有明文。而犯罪事實之
    認定，應憑真實之證據，倘證據是否真實尚欠明確，自難以
    擬制推測之方法，為其判斷之基礎；所謂認定犯罪事實之證
    據，係指足以認定被告確有犯罪行為之積極證據而言，該項
    證據自須適合於被告犯罪事實之認定，始得採為斷罪資料，
    最高法院著有53年台上字第656號、29年上字第3105號判例
    意旨可資參照。且刑事訴訟上證明之資料，無論其為直接或
    間接證據，均須達於通常一般之人均不致有所懷疑，而得確
    信其為真實之程度，始得據為有罪之認定，若其關於被告是
    否犯罪之證明未能達此程度，而有合理懷疑之存在，致使無
    從形成有罪之確信，根據「罪證有疑，利於被告」之證據法
    則，即不得遽為不利被告之認定，亦有最高法院76年台上字
    第4986號判例可稽。其以情況證據（即間接證據）斷罪時，
    尤須基於該證據在直接關係上所可證明之他項情況事實，本
    乎推理作用足以確證被告有罪，方為合法，不得徒憑主觀上
    之推想，將一般經驗上有利被告之其他合理情況逕予排除，
    此觀諸最高法院32年上字第67號判例意旨甚明。又刑事訴訟
    法第161條已於91年2月8日修正公布，其第1項規定：檢察官
    就被告犯罪事實，應負舉證責任，並指出證明之方法。因此
    ，檢察官對於起訴之犯罪事實，應負提出證據及說服之實質
    舉證責任。倘其所提出之證據，不足為被告有罪之積極證明
    ，或其指出證明之方法，無從說服法院以形成被告有罪之心
    證，基於無罪推定之原則，自應為被告無罪判決之諭知（最
    高法院92年台上字第128號判例參照）。此外，現行刑事訴
    訟法固無禁止被害人為證人之規定，然被害人與一般證人不
    同，其與被告處於絕對相反之立場，其陳述之目的，在使被
    告受刑事訴追處罰，內容未必完全真實，證明力自較一般證
    人之陳述薄弱。故被害人縱立於證人地位而為指證及陳述，
    且其指述、陳述無暇疵可指，仍不得作為有罪判決之唯一依
    據，猶應調查其他證據以察其是否與事實相符，亦即仍須有
    補強證據以擔保其指證、陳述之真實性，始得採為斷罪之依
    據。而所謂補強證據，則指除該陳述本身之外，其他足以證
    明犯罪事實確具有相當程度真實性之證據而言，且該必要之
    補強證據，須與構成犯罪事實具有關聯性之證據，非僅增強
    告訴人指訴內容之憑信性。是告訴人前後陳述是否相符、指
    述是否堅決、有無誣攀他人之可能，其與被告間之交往背景
    、有無重大恩怨糾葛等情，僅足作為判斷告訴人陳述是否有
    暇疵之參考，因仍屬告訴人陳述之範疇，尚不足資為其所述
    犯罪事實之補強證據（最高法院101年度台上字第5051號刑
    事判決意旨參照）。另按被害人之陳述如無暇疵，且就其他
    方面調查又與事實相符，固足採為科刑之基礎，倘其陳述尚
    有瑕疵，而在未究明前，遽採為論罪科刑之根據，即難認為
    適法，此經最高法院著有61年台上字第3099號判例可參。上
    開判例所謂「無瑕疵」，係指被害人所為不利被告之陳述，
    與社會上之一般生活經驗或卷附其他客觀事證並無矛盾而言
    ，至所謂「就其他方面調查認與事實相符」，非僅以所援用
    之旁證足以證明被害結果為已足，尤須綜合一切積極佐證，
    除認定被告確為加害人之外，在推理上無從另為其他合理原
    因之假設而言（最高法院95年度台上字第4802號刑事判決意
    旨參照）。此乃因被害人就被害經過所為之陳述，其目的在
    於使被告受刑事訴追處罰，與被告處於絕對相反之立場，其
    陳述或不免渲染、誇大，是被害人縱立於證人地位具結而為
    指證、陳述，其供述證據之證明力仍較與被告無利害關係之
    一般證人之陳述為薄弱。從而，被害人就被害經過之陳述，
    除須無暇疵可指，且須就其他方面調查又與事實相符，亦即
    仍應調查其他補強證據以擔保其指證、陳述確有相當之真實
    性，而為通常一般人均不致有所懷疑者，始得採為論罪科刑
    之依據，非謂被害人已踐行人證之調查程序，即得恝置其他
    補強證據不論，逕以其指證、陳述作為有罪判決之唯一證據
    （最高法院95年度台上字第6017號刑事判決意旨參照）。而
    此之補強證據，係指與構成犯罪事實具有關聯性，毋需依附
    於被害人之陳述即足以證明待證事實之一部或全部，而具有
    獨立之證據價值而言；且必被害人證述之被害經過與供為擔
    保之補強證據，俱無瑕疵可指，始足據為判決之基礎。若證
    據本身存有瑕疵，在瑕疵未究明前，事實審法院仍採為有罪
    之根據，則其自由判斷之職權行使，即不得謂非逾越範圍（
    最高法院101年度台上字第3066號刑事判決意旨參照）。
  ㈢公訴人認被告丙○○涉有此等部分犯行，無非以：被告丙○○於
    警詢及偵查中之供述、證人即告訴人甲 警詢中之陳述、偵
    查中經具結之證述、證人即告訴人乙 警詢中之陳述、偵查
    中經具結之證述、甲 之個人戶籍資料查詢結果、
　　國軍臺中中總醫院附設民眾診療服務處受理疑似性侵害事件
    驗傷診斷書等為其論據。
  ㈣訊據被告丙○○固坦承有於上揭時間，寄宿於告訴人甲 、乙 
    住處之事實，惟堅決否認有何對甲 強制性交，及強制猥褻
    犯行。辯稱：其本件2次雖都有摸甲 胸部與陰部之行為，然
    係兩方合意，並沒有違反甲 意願，更未有何強制手段，且
    過程中亦無插入甲 陰道之行為等語（本院卷第202至209頁
    ）
  ㈤經查：
  ⒈證人即告訴人甲 於本件案發後，並未立即或於短時間內報警
    處理；係在108年6月4日方向其就讀高中之實習心理師表示
    自己在國三時被其母之男同事「性騷擾」過等情（詳參原審
    不公開卷第9頁個案輔導紀錄摘要）。然由該個案輔導紀錄
    摘要所載內容，並未有何甲 遭被告為強制猥褻，甚至強制
    性交之紀錄。嗣於108年7月12日警詢時甲 指述被告手指插
    入其陰道，手指抽動約5分鐘時間（偵查卷第27頁）；再於1
    08年10月4日偵訊時證稱：第1次被告手指插入其陰道內進出
    之時間為10到15分鐘，第2次約10幾分鐘等語（偵查卷第51
    至52頁），就此關鍵事項，前後亦顯有出入。是證人即告訴
    人甲 在警詢及偵查中所述，即非毫無瑕疵而確實可信。　
    　
　⒉公訴意旨雖另提出證人即告訴人乙 警詢中之陳述、偵查中經
    具結之證述，國軍臺中總醫院附設民眾診療服務處受理疑似
    性侵害事件驗傷診斷書為被告有對甲 為強制猥褻與強制性
    交之論據。然乙 於警詢中已陳稱關於甲 遭被告性侵害之事
    ，係學校老師跟其所說等語（偵查卷第32頁）；且偵查中證
    述內容亦未提及任何曾經見聞甲 有遭被告強制猥褻與強制
    性交之情事（參偵查卷第54至55頁），均未有親自見聞被告
    有對甲 為任何強制猥褻與性交之行為。而國軍臺中總醫院
    附設民眾診療服務處受理疑似性侵害事件驗傷診斷書雖載有
    ：陰部處女膜3點方向陳舊性裂傷等語（偵查不公開資料卷
    第17至21頁）；然其驗證之時間為108年7月22日，距公訴意
    旨所指案發時間，已將近11月之久，依一般經驗與論理法則
    ，顯皆難為本案之補強證據。
　⒊在甲 所稱被告於107年8月中旬某日22時至23時許間對其為第
    1次強制性交後，甲 先後於107年8月18日、同年8月19日、8
    月25日，以手機通訊軟體LINE傳送「擁抱圖樣」、「飛吻圖
    樣」、「愛心圖樣」之貼圖，及「還不想睡幫我踩大腿、酸
    酸）要睡了啊明天幫你採…明天你早點回來在幫你案」之訊
    息與被告（原審卷第63、69、87、93、99、101、103頁），
    徵諸一般人如遭遇甲 前揭所指稱為被告強制性交，其嗣後
    對被告已避之唯恐不及，豈會仍親暱傳送擁抱、飛吻、愛心
    等圖樣？甚至表示欲幫被告按摩等情，是甲 本件指稱遭被
    告強制猥褻與性交之情節，是否可採，亦不無疑義。
　⒋甚者，在甲 所稱兩次遭被告強制性交（107年8月中旬某日及
    該日至同年8月27日間某日），與108年6月間甲 向學校實習
    心理師透露其遭被告性騷擾之事後，甲 猶於109年3月31日
    傳送訊息「甲 ：有東西要給你你來找我；被告：什麼東西
    拍來看看；甲 ：就東西就是我自己啊」、「甲 ：那你過來
    一趟啊，想跟你見面」等語給被告（本院卷第113至117頁）
    ，倘甲 確有其所稱兩次遭被告強制猥褻與強制性交，則一
    般對被告已避之唯恐不及，甲 竟又主動向被告表示想跟被
    告見面，甚至表示要將自己給被告，此顯亦有違常情。
  ㈥綜上所述，本案證人即告訴人甲 既有上述指述之瑕疵，且其
    雖於原審審理時仍具結證述被告有公訴意旨所指前揭2次對
    其為強制性交之犯行，惟並無其他補強證據以擔保其指證、
    陳述之真實性，參照上開實務見解，自無從以該指證內容為
    不利於被告之證據。而本案公訴人就此等部分所舉之證據，
    既未達一般人均不致有所懷疑，而得確信被告丙○○確有如起
    訴書所載對甲 為2次強制猥褻與強制性交之真實程度，無從
    說服本院形成被告丙○○此部分有罪之心證，則依罪疑唯輕、
    罪疑唯利於被告原則，自不得對被告丙○○為不利之認定；此
    外，本院在得依或應依職權調查證據之範圍內，復查無其他
    積極證據足以證明被告丙○○確有公訴意旨所指之此部分對甲
     強制猥褻與強制性交犯行，自屬不能證明被告丙○○此部分
    犯罪，依刑事訴訟法第301條第1項規定，本應為被告丙○○此
    部分無罪之判決，然因公訴意旨認此等部分與前揭經認定有
    罪之對14歲以上未滿16歲之女子為猥褻行為，有吸收犯之實
    質上一罪關係，爰不另為無罪之諭知。
五、原審認被告罪證明確，予以論罪科刑，固非無見，惟查，原
    審認被告亦同時構成刑法第221條第1項之強制性交罪，且與
    前揭有罪部分係吸收犯之實質上一罪關係，而適用刑法第22
    1條第1項規定論處，惟依上開說明，即有未洽。檢察官以原
    審判決對被告量刑過輕提起上訴，固無理由；惟被告上訴意
    旨，以此指摘原判決不當，自有理由，應由本院將原判決撤
    銷改判。爰審酌被告犯罪動機、目的係為逞個人私慾，即對
    14歲以上未滿16歲之女子為猥褻行為，顯未顧及甲 秩幼，
    對身體自主權利仍未完整，於日後身心發展之不良影響，且
    犯後迄本院審理時，始就其有對14歲以上未滿16歲之女子為
    猥褻行為之犯行，為認罪之陳述，迄今復未與甲 及乙 和解
    ，賠償甲 及乙 之損害，兼衡酌其自述之智識程度、家庭經
    濟生活狀況（見本院卷第209頁）等一切情狀，分別量處如
    主文第二項所示之刑，及均諭知易科罰金之折算標準，並定
    其應執行之刑，復就所定應執行之刑，諭知易科罰金之折算
    標準，以示懲儆。
據上論斷，應依刑事訴訟法第369條第1項前段、第364條、第299
條第1項前段，家庭暴力防治法第2條第2款，刑法第227條第4項
、第51條第5款、第41條第1項前段、第8項，刑法施行法第1條之
1第1項、第2項前段，判決如主文。　　　
本案經檢察官林岳賢提起公訴，檢察官李濂提起上訴，檢察官丁
○○到庭執行職務。
中　　華　　民　　國　　110 　年　　9　　月　　16　　日
            刑事第七庭  審判長法  官  梁  堯  銘
                              法  官  羅  國  鴻
                              法  官  張  智  雄
以上正本證明與原本無異。
被告不得上訴；檢察官得上訴。
如不服本判決應於收受送達後二十日內向本院提出上訴書狀，其
未敘述上訴理由者，並得於提起上訴後二十日內向本院補提理由
書（均須按他造當事人之人數附繕本）「切勿逕送上級法院」。
因疫情而遲誤不變期間，得向法院聲請回復原狀。
                              書記官  陳  玫  伶
　　　　　　　　　　　　　　　
中　　華　　民　　國　　110 　年　　9 　　月　　16　　日

附錄本案論罪科刑法條：
中華民國刑法第227條
對於未滿十四歲之男女為性交者，處3年以上10年以下有期徒刑
。
對於未滿十四歲之男女為猥褻之行為者，處6月以上5年以下有期
徒刑。
對於十四歲以上未滿十六歲之男女為性交者，處7年以下有期徒
刑。
對於十四歲以上未滿十六歲之男女為猥褻之行為者，處3年以下
有期徒刑。
第1項、第3項之未遂犯罰之。